---
title: "fastcampus_R프로그래밍_3"
author: "huimin"
date: "2019년 3월 18일"
output: rmarkdown::github_document
---

```{r setup, include=FALSE}
knitr::opts_chunk$set(echo = TRUE)
```

#Import Data ( 데이터 불러오기 )

##(1) txt
###separator : one blank ( 공백으로 데이터 구분 )<br>
```{r}

# data.name <- read.table(file = "directory/filename.txt", 
#                         header = TRUE, 
#                         sep = " ",
#                         stringsAsFactors = FALSE)
# stringsAsFactors : string을 factor로 변환해준다는 뜻이다.
# header = TRUE : raw 데이터의 첫행을 R의 변수명으로 사용하겠다.

blank <- read.table(file = "C:/Users/Leehuimin/Desktop/프로그래밍 언어/R데이터 분석 집중완성 SCHOOL/01_17_R프로그래밍/day 3/day3.txt", 
                    header = TRUE, 
                    sep = " ",
                    stringsAsFactors = TRUE)

blank
str(blank) # stringsasfactors를 통해서 string이 factor로 변환되었다.


blank2 <- read.table(file = "C:/Users/Leehuimin/Desktop/프로그래밍 언어/R데이터 분석 집중완성 SCHOOL/01_17_R프로그래밍/day 3/day3.txt", 
                     header = TRUE, 
                     sep = " ",
                     stringsAsFactors = FALSE)

str(blank2) # stringsasfactors를 false라고 했을 경우, chr이다.
```


###separator : comma
```{r}
# data.name <- read.table(file = "directory/filename.txt", 
#                         header = TRUE, 
#                         sep = ",")

comma <- read.table(file = "C:/Users/Leehuimin/Desktop/프로그래밍 언어/R데이터 분석 집중완성 SCHOOL/01_17_R프로그래밍/day 3/day3_2.txt", 
                    header = TRUE, 
                    sep = ",")

comma
```


###separator : tab
```{r}
# data.name <- read.table(file = "directory/filename.txt", 
#                         header = TRUE, 
#                         sep = "\t")

tab <- read.table(file = "C:/Users/Leehuimin/Desktop/프로그래밍 언어/R데이터 분석 집중완성 SCHOOL/01_17_R프로그래밍/day 3/day3_3.txt", 
                    header = TRUE, 
                    sep = "\t")

tab
```


##(2) csv
```{r}
# comma separated value의 약자
# 엑셀의 특수한 형태
# kaggle.com 에서 csv 데이터를 얻어 올 수 있다.

# data.name <- read.csv(file = "directory/filename.csv",
#                       header = TRUE,
#                       stringsAsFactors = FALSE)

hope <- read.csv(file = "C:/Users/Leehuimin/Desktop/프로그래밍 언어/R데이터 분석 집중완성 SCHOOL/01_17_R프로그래밍/day 3/day3.csv",
                 header = TRUE)

hope
```


##(3) excel
excel : xls(2003 이하 버전), xlsx(2007 이상 버전)<br>
R의 기본 기능으로는 못 읽어온다.<br>
R의 readxl package를 받아서, 읽어올 수 있다.<br>
```{r}
library(readxl)

# data.name <- readxl::read_excel(path = "directory/filename.xlsx",
#                                 sheet = "sheet.name" or sheet.index,
#                                 col_names = TRUE)
# col_names는 header와 역할이 동일하다.

# sheet의 이름으로 불러오기
reading <- readxl::read_excel(path = "C:/Users/Leehuimin/Desktop/프로그래밍 언어/R데이터 분석 집중완성 SCHOOL/01_17_R프로그래밍/day 3/reading.xlsx",
                              sheet = "Sheet1",
                              col_names = TRUE)

reading

# sheet의 위치를 지정해서 불러올 수도 있다.
reading2 <- readxl::read_excel(path = "C:/Users/Leehuimin/Desktop/프로그래밍 언어/R데이터 분석 집중완성 SCHOOL/01_17_R프로그래밍/day 3/reading.xlsx",
                               sheet = 1,
                               col_names = TRUE)

reading2

# tibble : 데이터 프레임과 비슷한 데이터 유형이다.
# dbl : 더블을 의미한다.
# chr : character 타입을 의미한다.
```


#참고 : 인터넷이 연결되지 않았을 때의 패키지 설치하기
(1) 인터넷이 되는 컴퓨터로 간다.<br>
(2) www.r-project.org -> CRAN -> Korea -> 사이트 하나에 들어가서 packages -> table of available packages -> os에 맞는 압축 파일 탐색<br>
(3) 해당 패키지 자료를 외장하드에 저장한다.<br>
(4) 해당 컴퓨터에 복사<br>
(5) 패키지 R에 설치하기<br>
install.packages("directory/xxxx.zip", repos = NULL)<br>
repos : Local Computer를 의미한다. 패키지를 다운로드 받는 서버의 주소<br>
repos의 default값은 www.rstudio.com 인데, 이 경우에는 직접 설치이므로, NULL로 지정하는 것이다.