---
title: "fastcampus_R프로그래밍_4"
author: "huimin"
date: "2019년 3월 18일"
output: rmarkdown::github_document
---

```{r setup, include=FALSE}
knitr::opts_chunk$set(echo = TRUE)
```


#Data Handling
Data Handling = Data Pre-processing = Data Wrangling ( 데이터 전처리 )<br>
데이터 핸들리은 데이터 분석 과정의 70~80%를 차지한다.
```{r}
library("ggplot2")
library("DT")
library("dplyr")

# 작업공간
setwd("d:/fastcampus/")
```


##전체 데이터 보기
```{r}

# 1.1 data.name
# console에 출력이 됨
# 데이터가 많으면 다 보여주지 못하고 일부만 보여줌
diamonds # 총 53940행


# 1.2 View(data.name) -  V 대문자임 주의!
# editor window에 출력이 됨
# 데이터가 많이다 다 보여줌
# View(diamonds)

# 1.3 DT::datatable(data.name)
# web style로 출력이 됨
# 데이터가 많아도 다 보여줌
# 드래그하여, 엑셀에 쉽게 붙여넣을 수 있다.
# DT::datatable(diamonds)
```


##데이터의 일부 보기
실무에서 데이터를 잘 읽어 왔는지 확인하는 측면. 데이터 일부를 보고 싶을 때 사용한다.
```{r}
# 2.1 head(data.name, n =6)
# 데이터 중에서 1~6행을 console에 출력
head(diamonds)
head(diamonds, n = 20)

# 2.2 tail(data.name, n = 6)
# 데이터 중에서 마지막행부터 console에 출력
tail(diamonds)
tail(diamonds, n = 20)

# 2.3 View(head() or tail())
# View(head(diamonds))
```


##입력오류 체크하기
데이터의 허용치, 범위, 좋고 나쁨 등을 파악해야한다. 실무에서 전문 분야 데이터를 이해하는 능력이 매우 중요하다.
```{r}
# summary(data.name)
summary(diamonds)

# 변수가 가지는 값이 numeric이면, min 과 max를 보고,
# min, max가 가질 수 없는 값이면 입력오류.
# 변수가 가지는 값이 범주(category)일 때, 범주가 가질 수 없는 값이 있다면 입력오류.
# 단, summary()에서 범주가 가지는 값을 보여주는 것은 그 변수가 factor이기 때문이다.

diamonds$cut <- as.character(diamonds$cut)
summary(diamonds) # character의 경우, summary에서는 표현을 안 해준다.

diamonds$cut <- as.factor(diamonds$cut)
summary(diamonds)
```


##데이터의 구조(Structure) 보기
```{r}
# str(data.name)
# tbl_df = dataframe, tbl = table, 53940 obs = 행의 개수
# variables = 열이자 변수
str(diamonds)
```


##데이터의 속성(attribute)
여기서 데이터의 속성이란, Data.Frame을 이야기함
```{r}
# 5.1 행의 개수
# nrow(data.name) or NROW(data.name)
nrow(diamonds) # vector

# 5.2 열의 개수
# ncol(data.name) or NCOL(data.name)
ncol(diamonds) # vector

# 5.3 행의 이름
# 거의 안 쓰인다.
# rownames(data.name)
# rownames(diamonds) # vector

# 5.4 열 = 변수의 이름
# 잘 쓰인다.
# colnames(data.name)
colnames(diamonds) # vector(character)

# 5.5 차원(Dimension)
# 거의 안 쓴다.
# dim(data.name)
dim(diamonds) # vector
dim(diamonds)[1] # vector의 슬라이싱 : 행의 개수
dim(diamonds)[2] # vector의 슬라이싱 : 열의 개수

# 5.6 차원의 이름
# 거의 안 쓴다.
# dimnames(data.name)
# dimnames(diamonds) # List
# dimnames(diamonds)[1] # List
# dimnames(diamonds)[[1]] # Vector

dimnames(diamonds)[2] # List
dimnames(diamonds)[[2]] # Vector
```


##데이터의 Slicing
여기서 데이터란, data.frame을 뜻한다.


###열
```{r}
# data.name[, column]

# (1) 열 = 변수의 위치를 알고 있을 때
diamonds[ , 1] # tibble안의 vector로 인식
diamonds[ , 2] # tibble안의 factor로 인식

# 예제 1
# 1, 9 , 10 번째 열을 한 번에 가져오시오
diamonds[ , c(1, 9, 10)]

# 예제 2
# 3~7번째 열을 한 번에 가져오시오
diamonds[ , 3:7]

# 예제 3
# 짝수 번째 열만 한 번에 가져오시오
diamonds[ , seq(from=2, to=ncol(diamonds), by=2)]

# (2) 원하는 열(변수)의 이름을 알고 있을 때
diamonds[ , "carat"]
diamonds[ , "cut"]

# 예제 4
# 변수명이 x,y,z인 세 개의 열을 한 번에 가져오시오
diamonds[ , c("x", "y", "z")]

# (3) 열 = 변수의 이름에 패턴이 있는 경우
# grep("pattern", 패턴을 찾을 character data, value = FALSE) : column index를 알려준다.
# grep("pattern", 패턴을 찾을 character data, value = TRUE) : column의 이름을 알려준다.

# 패턴 1 : 특정한 글자를 포함하고 있는 경우
# 예시 : 특정한 글자 : "c"
colnames(diamonds)
grep(pattern = "c", colnames(diamonds), value = FALSE)
grep(pattern = "c", colnames(diamonds), value = TRUE)

diamonds[ , grep(pattern = "c", colnames(diamonds), value = FALSE)]
diamonds[ , grep(pattern = "c", colnames(diamonds), value = TRUE)]

# 패턴 2 : 특정한 글자로 시작하는 경우
# 예시 : 특정한 글자 : "c"
grep(pattern = "^c", colnames(diamonds), value = FALSE)
grep(pattern = "^c", colnames(diamonds), value = TRUE)

diamonds[ , grep(pattern = "^c", colnames(diamonds), value = FALSE)]
diamonds[ , grep(pattern = "^c", colnames(diamonds), value = TRUE)]

# 패턴 3 : 특정한 글자로 끝나는 경우
# 예시 : 특정한 글자 : "e"
grep(pattern = "e$", colnames(diamonds), value = FALSE)
grep(pattern = "e$", colnames(diamonds), value = TRUE)

diamonds[ , grep(pattern = "e$", colnames(diamonds), value = FALSE)]
diamonds[ , grep(pattern = "e$", colnames(diamonds), value = TRUE)]

# 참고 : 글자 처리할 때 사용하는 부호들 ^, $ 등등을 정규 표현식이라고 한다. ( regular expression )

# "ca" 라고 하면, ca가 들어가는 글자 탐색, "^ca"은 ca로 시작하는 글자
# "[ca]" 라고 하면, "c" 또는 "a"를 포함하는 경우를 뜻한다.
# "^[ca]", "[ca]$" 등등 마치 수식처럼 원하는 택스트를 찾을 수 있다.
# "(ca)|(cd)" : ca 또는 cd를 포함하는 경우

# (4) dplyr::select() 를 이용하여 열을 추출하기
# dplyr::select(data.name, variable, ...)
dplyr::select(diamonds, carat)
dplyr::select(diamonds, carat, cut)
dplyr::select(diamonds, -carat) # carat을 제외한 변수들
dplyr::select(diamonds, -c(carat,cut))
dplyr::select(diamonds, depth:y) # depth부터 y까지
dplyr::select(diamonds, contains("c")) # c를 포함하는 변수
dplyr::select(diamonds, starts_with("c")) # c로 시작하는 변수 
dplyr::select(diamonds, ends_with("e")) # e로 끝나는 변수
```


###행
```{r}
# (1) 위치를 아는 경우
# data[row, ]
diamonds[1, ]
diamonds[c(1,9,10), ]
diamonds[3:10, ]
diamonds[seq(from = 1, to = nrow(diamonds), by=100), ]

# (2) 비교 연산자와 논리 연산자를 사용하는 경우
# 조건을 만족하는 데이터를 추출할 때 사용
# data[조건1, ]
# data[조건1 & 조건2 ... , ]
# data[조건1 | 조건2 ... , ]


# cut이 fair인 것을 추출하기
diamonds[diamonds$cut == "Fair", ]

# price가 18000 이상인 것을 추출하기
diamonds[diamonds$price >= 18000, ]

# cut은 "Fair" price는 18000 이상인 것만 추출하기
# 반드시 사이에 괄호 넣어주기
diamonds[(diamonds$cut == "Fair") & (diamonds$price >= 18000), ]

# cut은 "Fair" 이거나 price는 18000 이상인 것만 추출하기
diamonds[(diamonds$cut == "Fair") | (diamonds$price >= 18000), ]

# cut은 "Fair" 이거나 또는 "Ideal" 인 것을 추출하기
diamonds[(diamonds$cut == "Fair") | (diamonds$cut == "Ideal"), ]

# cut은 "Fair" 이거나 또는 "Ideal" 인 것을 추출하기 2 
diamonds[diamonds$cut %in% c("Fair","Ideal"), ]

# 원소 %in% 집합 : 원소가 집합에 포함되는 것을 반환한다.

# (3) dplyr::filter(data, 조건)
dplyr::filter(diamonds, cut=="Fair")
dplyr::filter(diamonds, price>=18000)
dplyr::filter(diamonds, cut=="Fair", price>=18000)
dplyr::filter(diamonds, cut=="Fair" & price>=18000) # 위와 같은 결과
dplyr::filter(diamonds, cut=="Fair" | cut=="Ideal")
dplyr::filter(diamonds, cut %in% c("Fair","Ideal")) # 위와 같은 결과
```


## 알고 있으면 유용한 함수들
새롭게 범주형 변수를 만들 때 유용한 함수<br>
ifelse(조건,<br>
       조건이 맞을 때에 새로운 변수가 가지는 값,<br>
       조건이 맞지 않을 때에 새로운 변수가 가지는 값)
       

연속형 자료를 구간별로 나누어서 범주형으로 만들 때 유용한 함수<br>
new.variable <- cut(data.variable,<br>
                    breaks = 구간의 정보,<br>
                    right = FALSE or TRUE)<br>
breaks : 각 구간별로 중복되는 숫자는 하나로 한다.<br>
right : FALSE의 경우 하한 <= 데이터 < 상한 ( 이상 미만 구간 )<br>
        TRUE의 경우 하한 < 데이터 <= 상한  ( 초과 이하 구간 )
```{r}
# ifelse 예시
diamonds$cut.group <- ifelse(diamonds$cut == "Ideal",
                             "Ideal",
                             "Non-Ideal")

# cut함수 예시
diamonds$price.group <- cut(diamonds$price,
                            breaks = seq(from = 0, to = 20000, by = 5000),
                            right = FALSE)

```


##메모리의 내용을 외부 데이터로 저장하기


###text
write.table(data, file = "directory/filename.txt", sep = "",<br>
            row.names = FALSE)<br>
row.names는 행의 이름이다.<br>
sep의 경우 3가지를 배웠었다. " " "," "/t"


###csv
write.csv(data, file = "directory/filename.csv", row.names = FALSE)


###excel
writexl::write_xlsx(data, path = "directory/filename.xlsx")


###RData
R자체를 하드에 저장하는 방법<br>
실전에서는 이렇게 저장하는 것이 가장 좋다.<br>
save(data, file = "directory/filename.RData")<br>
load(file = "directory/filename.RData")<br>
불러오면 바로 RAM(메모리)에 올린다.

###메모리에 적재된 모든 데이터 삭제하기
rm(list = ls())


##데이터의 정렬


###vector의 정렬
sort(vector, decreasing = )<br>
decreasing : FALSE일 경우 오름차순, TRUE일 경우 내림차순<br>
**정렬된 데이터를 반환한다.**
```{r}
age <- c(24, 25, 27, 27, 16, 35)
sort(age, decreasing = FALSE) # default는 오름차순(FALSE)
sort(age, decreasing = TRUE) # 내림차순(TRUE)
```


###데이터프레임의 정렬
dataframe은 sort로 정렬할 수 없다.<br>
(1) order(data$variable, decreasing = FALSE or TRUE)<br>
**인덱스를 반환**하기 때문에, 대괄호에서 사용한다.


(2) dplyr::arrange(data, variable, desc(variable))<br>
desc의 괄호 안에는 내림차순을 할 편수가 들어간다.
```{r}
# (1) order(data$variable, decreasing = FALSE or TRUE)

# cut을 기준으로 오름차순을 할 경우
diamonds[order(diamonds$cut, decreasing = FALSE), ]

# cut을 기준으로 내림차순을 할 경우
diamonds[order(diamonds$cut, decreasing = TRUE), ]

# cut을 오름차순, price: 내림차순일 경우는?
diamonds[order(diamonds$cut, -diamonds$price, decreasing = FALSE), ]
# 음수를 붙이면 된다.

# cut : 오름차순 color: 내림차순일 경우는? 둘 다 factor이기 때문에, order로 구현하는 것은 불가능하다.

# (2) dplyr::arrange(data, variable, desc(variable))
diamonds %>% dplyr::arrange(cut) # cut 오름차순
diamonds %>% dplyr::arrange(desc(cut)) # cut 내림차순

# cut : 오름차순 color: 내림차순일 경우는?
diamonds %>% dplyr::arrange(cut, desc(color)) # cut 오름 color 내림
```


##데이터 합치기


###rbind()
데이터가 위/아래로 합쳐짐<br>
두 데이터가 데이터의 format이 같아야 함 ( matrix의 속성 )<br>
변수명도 같고, 변수명의 위치도 같아야 함
```{r}
d1 <- data.frame(id = 1:3,
                 height = c(177, 167, 170),
                 weight = c(69, 70, 65))

d2 <- data.frame(id = 4:6,
                 height = c(178, 148, 160),
                 weight = c(67, 97, 50))

d3 <- rbind(d1, d2)
d3
```


###cbind()
데이터가 왼쪽 / 오른쪽으로 합쳐짐<br>
왼쪽의 데이터 행, 오른쪽의 데이터 행이 동일한 개체의 데이터어야 한다.
```{r}
d4 <- data.frame(id = 1:3,
                 names = c("강민기", "양용준", "이경민"),
                 ages = c(24,25,27))

d5 <- data.frame(income = c(40, 60, 50),
                 sight = c(0.7, 1.0, 0.2))

d6 <- cbind(d4,d5)
d6
```


###merge()
데이터가 왼쪽/오른쪽으로 합쳐짐
```{r}
d7 <- data.frame(id = c(1,2,4,5),
                 age = c(10,20,40,50),
                 bt = c("A", "A", "B", "O"))

d8 <- data.frame(id = c(1, 4, 7:8),
                 company = c("아마존","삼성","넷플릭스","SKT"),
                 income = c(10000, 6000, 5000, 6500))

# (1) inner join
# 두 데이터 간의 primary key가 동일한 것만 합쳐진다.
# merge(data1, data2, by = "primary key")
d9 <- merge(d7, d8, by = "id")
d9

# (2) full join
# 두 데이터 간의 primary key의 합집합
# merge(data1, data2, by = "primary key", all = TRUE)
d10 <- merge(d7, d8, by = "id", all = TRUE)
d10

# (3) left join
# 먼저 들어가는 데이터의 primary key를 중심으로 합쳐진다.
# merge(data1, data2, by = "primary key", all.x = TRUE)
d11 <- merge(d7, d8, by = "id", all.x = TRUE)
d11

# (4) right join
# 다음에 들어가는 데이터의 primary key를 중심으로 합쳐진다.
# merge(data1, data2, by = "primary key", all.y = TRUE)
d12 <- merge(d7, d8, by = "id", all.y = TRUE)
d12
```


###dplyr패키지
실전에서 가장 많이 사용되는 방법이다.
```{r}
dplyr::inner_join(d7, d8, by = "id")
dplyr::full_join(d7, d8, by = "id")
dplyr::left_join(d7, d8, by = "id")
dplyr::right_join(d7, d8, by = "id")


# primary key를 2가지 이상으로 설정할 수 있다.
# by = c(x, y, ...)
```