---
title: "fastcampus_R프로그래밍_7"
author: "huimin"
date: "2019년 3월 21일"
output: rmarkdown::github_document
---

```{r setup, include=FALSE}
knitr::opts_chunk$set(echo = TRUE)
```

#설정하기
```{r}
library(tidyverse)
library(naniar)
library(nortest)
library(purrr)

house.price <- read.csv(file = "d:/fastcampus/HousePrices.csv",
                        header = TRUE)
```


#One - sample test
일표본 검정<br>
언제(when)<br>
하나의 모집단의 **평균이 커졌는지, 작아졌는지, 달라졌는지**를 통계적으로 검정(분석)하는 방법


종류<br>
모수적 방법(Parametric Method) : One Sample t-test **(일표본 t 검정)**<br>
가정(Assumption)이 필요하다. 모집단이 정규분포를 따른다. **( 정규성 가정 )**


비모수적 방법(Non-Parametric Method) : Wilcoxon's signed rank test(월콕슨의 부호 순위 검정)


##1단계 : 가설 세우기
귀무가설(H0) : SalePrice의 평균은 150,000 달러이다. **( mu = 150000 )**<br>
대립가설(H1) : SalePrice의 평균은 150,000 달러보다 많다. **( mu > 150000 )**<br>
유의수준 = **0.05**


##2단계 : 정규성 검정 (Normality Test)
귀무가설 : SalePrice는 정규분포를 따른다.<br>
대립가설 : SalePrice는 정규분포를 따르지 않는다.<br>
Shapiro-Wilk의 Normality test : 표본의 크기(n) < 5000개 일 때 사용한다.<br>
Anderson-Darling의 Normality test : 표본의 크기(n) >= 5000개 일 때 사용한다. 
```{r}

#우선, 데이터의 크기를 파악한다.
nrow(house.price)

# shapiro.test(data$variable)
shapiro.test(house.price$SalePrice)

# 정규성 검정의 결론은 유의확률(p-value)이 0.000 이므로, 대립가설을 따른다. 
# SalePrice는 정규분포를 따르지 않는다.


# nortest::ad.test(data$variable)
nortest::ad.test(house.price$LotArea)

# 유의확률(p-value)이 0.000 이므로, 대립가설을 따른다.
# LotArea는 정규분포를 따르지 않는다.
```


##3단계 : 모수적 방법 / 비모수적 방법 결정 ( 정규성 검정 결과를 통해서 )
Shapiro-Wilk normality test<br>
data:  house.price$SalePrice<br>
W = 0.86967, p-value < 2.2e-16<br>
이므로, 비모수적 방법을 사용하여야 한다. 하지만, markdown에서는 일단 2가지 방법을 모두 사용해보기로 한다.


##4단계 : 귀무가설 / 대립가설에 따른 결론 도출
###one sample t-test
t.test(data$variable, mu = , alternative = )<br>
mu : **귀무가설의 모평균**<br>
alternative : 대립가설 **( "greater", "less", "two.sided")**<br>
alternative의 default는 **"two.sided"** 이다.
```{r}
t.test(house.price$SalePrice, mu = 150000,
       alternative = "greater")

# n의 갯수 파악하기
# naniar::n_miss는 NA의 개수를 파악해주는 함수이다.
n <- length(house.price$SalePrice) - naniar::n_miss(house.price$SalePrice)
n

# x bar의 표준편차(S) 구하기
S <- sd(house.price$SalePrice, na.rm = TRUE)
S
```


####결론
data:  house.price$SalePrice<br>
t = 14.872, df = 1459, p-value < 2.2e-16<br>
alternative hypothesis: true mean is greater than 150000<br>
95 percent confidence interval:<br>
 177499.2      Inf<br>
sample estimates:<br>
mean of x <br>
 180921.2
 
 
**검정통계량(t)** : 14.872<br>
**자유도(df)** : 1459<br>
**유의확률(p-value)** : 0.000<br>
**대립가설 채택**<br>
**도출된 결론**: 유의수준 0.05에서 유의확률이 0.000이므로, SalePrice의 평균은 통계적으로 유의하게 150000보다 크다고 판단할 수 있다.


###Wilcoxon's signed rank test
```{r}
wilcox.test(house.price$SalePrice, mu = 150000,
            alternative = "greater")
```


####결론
윌콕슨의 부호 순위 검정은, 각 데이터간의 순위를 결정하여 비모수적인 방법으로 검정하기 때문에, 검정통계량의 종류가 다르다.<br>
Wilcoxon signed rank test with continuity correction<br>
data:  house.price$SalePrice<br>
V = 720850, p-value < 2.2e-16<br>
alternative hypothesis: true location is greater than 150000


**검정통계량(V)** : 14.872<br>
**유의확률(p-value)** : 0.000<br>
**대립가설 채택**<br>
**도출된 결론**: 유의수준 0.05에서 유의확률이 0.000이므로, SalePrice의 평균은 통계적으로 유의하게 150000보다 크다고 판단할 수 있다.


#연습문제
Data type이 numeric<br>
Id를 제외한 모든 numeric data type에 대해서 다음의 문제를 해결하시오<br>
정규성 검정을 하고, 그것의 p-value를 보고 p-value가 0.05보다 크면<br>
one sample ttest 를 하고, 아니면 signed rank test를 하시오<br>
그리고, 최종적으로 **변수명, 분석방법의 이름, 검정통계량, 유의확률**을 저장해서 엑셀에 출력하시오.<br>
엑셀의 이름은 day7_result1.xlsx
```{r}
# numeric 타입의 변수들
house.price.numeric <- house.price %>% 
  purrr::keep(is.numeric) %>% 
  dplyr::select(-Id)

# NA값 확인하기
sapply(house.price.numeric, function(x) sum(is.na(x)))

# 데이터의 길이 확인하기
nrow(house.price.numeric)

# 결과를 저장할 데이터 프레임
result.frame <- data.frame()

# 반복문을 통한, 결과 도출
for(i in 1:ncol(house.price.numeric)){
  
  # NA값 대체하기
  house.price.numeric[is.na(house.price.numeric[, i]), i] <- mean(house.price.numeric[, i], na.rm = TRUE)
  
  P <- shapiro.test(house.price.numeric[, i])
  
  # t.test
  if(P$p.value > 0.05){
    
    result <- t.test(house.price.numeric[, i],
                     alternative = "two.sided")
    
    # wilcox.test
  }else{
    
    result <- wilcox.test(house.price.numeric[, i],
                          alternative = "two.sided")
    
  }
  
  
  result.1row <- data.frame(Colname = colnames(house.price.numeric)[i],
                            Method = result$method,
                            Statistic = result$statistic,
                            P = result$p.value)
  
  result.frame <- rbind(result.frame, result.1row)
  
}

rownames(result.frame) <- NULL
write.csv(result.frame,
          file = "day7_result1.csv",
          row.names = FALSE)
```


#Two-sample test
2표본 검정<br>
**두 개의 독립적인 모집단**의 평균이 한 쪽이 큰 지, 작은 지, 다른 지를 통계적으로 검정하는 방법<br>


종류<br>
**모수적 방법** : 독립 2표본 t검정 <br>
(1) 등분산이 가정된 Two sample t test<br>
(2) 이분산이 가정된 Two sample t test


**비모수적 방법** : wilcoxon's rank sum test ( 윌콕슨의 순위합 검정 )<br>
두 모집단 중 **하나라도 정규성 가정이 깨지면**, 비모수적 방법을 이용한다.


자료<br>
양적 자료 : 1개<br>
질적 자료 : 1개, 두 개의 값으로 이루어져 있어야 함 ( factor의 레벨이 )


##1단계 : 가설 세우기
귀무가설 : RL과 Non-RL간의 SalePrice의 차이가 없다. **(mu1 = mu2)**<br>
대립가설 : RL의 SalePrice가 Non-RL보다 크다. **(mu1 > mu2)**


##2단계 : 정규성 검정 (Normality Test)
귀무가설 : RL의 SalePrice는 정규분포를 따른다.<br>
대립가설 : RL의 SalePrice는 정규분포를 따르지 않는다.<br>


귀무가설 : Non-RL의 SalePrice는 정규분포를 따른다.<br>
대립가설 : Non-RL의 SalePrice는 정규분포를 따르지 않는다.
```{r}
# 그룹을 RL과 Non-RL 두개로만 나누기
house.price$MSZoning.newgroup <- ifelse(house.price$MSZoning == "RL",
                                        "RL",
                                        "Non-RL")

# factor로 바꾸기
house.price$MSZoning.newgroup <- as.factor(house.price$MSZoning.newgroup)
house.price$MSZoning.newgroup <- relevel(house.price$MSZoning.newgroup,
                                         ref = "RL")

# by함수를 이용한 정규성 검정
by(house.price$SalePrice, house.price$MSZoning.newgroup, shapiro.test)
```


house.price$MSZoning.newgroup: **Non-RL**<br>
	Shapiro-Wilk normality test<br>
data:  dd[x, ]<br>
W = 0.88012, **p-value = 8.049e-15**




house.price$MSZoning.newgroup: **RL**<br>
	Shapiro-Wilk normality test<br>
data:  dd[x, ]<br>
W = 0.86096, **p-value < 2.2e-16**




**결론**<br> 
유의확률이 0.000 이므로 유의수준 0.05에서 정규성 가정이 깨진 것으로 추정한다.<br>
유의확률이 0.000 이므로 유의수준 0.05에서 정규성 가정이 깨진 것으로 추정한다.<br>
그러므로, **wilcoxon's rank sum test**를 사용해야한다. 하지만, 마크다운에서는 둘 다 사용해보겠다.


##3단계 : 등분산 검정
만약, **정규성 가정이 성립**하였을 경우, 진행한다.<br>
귀무가설 : 두 집단의 모분산에는 차이가 없다. (등분산)<br>
대립가설 : 두 집단의 모분산에는 차이가 있다. (이분산)
```{r}
# var.test(양적 자료 ~ 질적 자료)
# var.test(data$variable ~ data$variable)
var.test(house.price$SalePrice ~ house.price$MSZoning.newgroup)
```


**결론**<br> 
유의확률이 0.000이므로, 유의수준 0.05에서 이분산으로 추정한다.


##4단계 : 검정
t.test(양적자료 ~ 질적자료, alternative = , var.equal = )<br>
wilcox.test(양적자료 ~ 질적자료, alternative = )
```{r}
# 이분산인 경우, var.equal = FALSE 이다.
t.test(house.price$SalePrice ~ house.price$MSZoning.newgroup,
       alternative = "greater",
       var.equal = FALSE)


# 등분산인 경우, var.equal = TRUE 이다.
t.test(house.price$SalePrice ~ house.price$MSZoning.newgroup,
       alternative = "greater",
       var.equal = TRUE)


# 정규성 가정이 깨진 경우, wilcox.test를 진행한다.
# wilcox.test(양적 자료 ~ 질적 자료, alternative = )
wilcox.test(house.price$SalePrice ~ house.price$MSZoning.newgroup,
            alternative = "greater")
```


###결론
Wilcoxon rank sum test with continuity correction<br>
data:  house.price$SalePrice by house.price$MSZoning.newgroup<br>
W = 253780, p-value < 2.2e-16<br>
alternative hypothesis: true location shift is greater than 0<br>
유의확률이 0.000이므로, 유의수준 0.05에서 RL의 SalePrice가 평균적으로 더 높다고 추정한다.