---
title: "fastcampus_R프로그래밍_8"
author: "huimin"
date: "2019년 3월 21일"
output: rmarkdown::github_document
---

```{r setup, include=FALSE}
knitr::opts_chunk$set(echo = TRUE)
```

```{r}
library(tidyverse)
library(purrr)
library(car)

sat1 <- readxl::read_excel(path = "d:/fastcampus/sat.xlsx",
                           sheet = 1,
                           col_names = TRUE)
```


#paired Test ( 대응 2표본 검정 )
**동일한 대상자**에게 **사전/사후** 간의 차이가 있는지를 통계적으로 검정(분석)하는 방법<br>


**종류**<br>
모수적 방법( paired t-test : 대응 2표본 t검정 )<br>
비모수적 방법( wilcoxon's signed rank test : 윌콕슨의부호 순위 결정법 )


**자료**<br>
양적 자료 : 2개<br>
사전 1개, 사후 1개
```{r}
# 사전과 사후의 차이를 나타내주는 새로운 변수
sat1$diffrence <- sat1$pre - sat1$post
```


##1단계 : 가설 세우기
귀무가설 : 이부일 강사의 강의 효과는 없다<br>
(사전 만족도의 평균 = 사후 만족도의 평균)<br>
대립가설 : 이부일 강사의 강의 효과는 있다.<br>
(사전 만족도의 평균 < 사후 만족도의 평균)


##2단계 : 정규성 검정
```{r}
shapiro.test(sat1$diffrence)
```


유의확률이 0.013이므로, 유의수준 0.05에서 정규성 가정이 성립하지 않는다고 추정할 수 있다.


##3단계 : 가설검정 / 결론도출
```{r}
# 정규성 가정이 성립하였을 경우
t.test(sat1$pre,
       sat1$post,
       alternative = "less",
       paired = TRUE)

# 정규성 가정이 성립하지 않았을 경우
wilcox.test(sat1$pre,
            sat1$post,
            alternative = "less",
            paired = TRUE)
```


**결론** : 유의확률이 0.001이므로, 유의수준 0.05에서 이부일 강사의 강의 효과는 있다고 추정할 수 있다.


#참고 팁
##unlist() : tibble, list 형태의 데이터를 벡터로 전환시키는 함수.
shapiro test 나 ad.test, 등 벡터만을 받아야하는 함수를 사용하기 위해서 사용한다.


#ANOVA
**독립적인 3개 이상의 모집단**의 평균이 차이가 있는지를 통계적으로 검정하는 방법<br>
**종류**<br>
모수적 방법(분산 분석) : ANOVA<br>
비모수적 방법 : kruskal-wallis test ( 크루스칼 - 왈리스 검정 )<br>
**자료**<br>
질적 자료 1개 : 3개 이상의 집단으로 분류되어 있어야 함<br>
양적 자료 1개 이상
```{r}
# 실습 데이터 불러오기
house.price <- read.csv(file = "d:/fastcampus/HousePrices.csv",
                        header = TRUE,
                        stringsAsFactors = TRUE)
```


##1단계 : 가설 세우기
귀무가설 : MSZoning(집단)에 따라 SalePrice(양적 자료)에 차이가 없다.<br>
대립가설 : MSZoning에 따라 SalePrice에 차이가 있다.


##2단계 : 정규성 검정
귀무가설 : 각 집단의 SalePrice는 정규분포를 따른다.<br>
대립가설 : 각 집단의 SalePrice는 정규분포를 따르지 않는다.
```{r}
sha.mszoning <- by(house.price$SalePrice,
                   house.price$MSZoning,
                   shapiro.test)

# 하나라도 성립하지 않을경우, 비모수적 방법을 사용해야 한다.
sha.mszoning$`C (all)`
sha.mszoning$FV
sha.mszoning$RH
sha.mszoning$RL
sha.mszoning$RM
```


##3단계 : 등분산 검정
귀무가설 : 각 집단들의 모분산은 등분산이다.<br>
대립가설 : 각 집단들의 모분산은 이분산이다.<br>
**Levene's Test**<br>
car::leveneTest(양적 자료 ~ 질적 자료, data = )
```{r}
car::leveneTest(SalePrice ~ MSZoning, 
                 data = house.price)
```


유의확률이 0.000이므로, 유의수준 0.05에서 각 집단들의 모분산은 이분산이라고 추정할 수 있다.


##4단계 : 가설검정 / 결론도출
마크다운에서는 ANOVA와 kruskal-wallis를 모두 사용해본다.
```{r}
# ANOVA
aov.result1 <- oneway.test(SalePrice ~ MSZoning,
                           data = house.price,
                           var.equal = FALSE)

aov.result2 <- aov(SalePrice ~ MSZoning,
                   data = house.price)

# aov함수를 이용했을 경우, summary를 사용할 수 있다.
summary(aov.result2)


# kruskal-wallis
kruskal.test(SalePrice ~ MSZoning,
             data = house.price)
```


**결론** : 유의확률이 0.000이므로, 유의수준 0.05에서 MSZoning 그룹간의 SalePrice는 유의하게 차이가 있다고 추정할 수 있다.


##5단계 : 사후분석(Post-Hoc), 다중비교(Multiple comparison)
우리는 분석을 통해서, 각 집단별의 SalePrice에 차이가 있음을 알았다.<br>
그렇다면, 어떤 것들이 얼마나 차이가 있길래 이러한 결과가 나왔는지 궁금할 것이다.<br>
이럴 때, 다중비교를 사용한다.<br>
```{r}
# TukeyHSD(분산분석 결과)
TukeyHSD(aov.result2)

# nparcomp::nparcomp(양적 자료 ~ 질적 자료, data = , type = "Tukey")
# nparcomp::nparcomp(SalePrice ~ MSZoning,
#                    data = house.price,
#                    type = "Tukey")
```


**사후분석 결과표**<br>
소수점은 일단 모두 지웠다. 유의확률은 소수점 3자리만 남겼다.


|비교|차이|lwr|upr|유의확률|
|:-:|:-:|:-:|:-:|:-:|
|FV-C (all)|139486|69764|209207|0.000|
|RH-C (all)|57030|-25710|139771|0.327|
|RL-C (all)|116476|51288|181665|0.000|
|RM-C (all)|51788|-14590|118167|0.207|
|RH-FV|-82455|-139737|-25173|0.001|
|RL-FV|-23009|-49176|3158|0.115|
|RM-FV|-87697|-116704|-58690|0.000|
|RL-RH|59446|7777|111115|0.015|
|RM-RH|-5241|-58404|47921|0.999|
|RM-RL|-64688|-79849|-49527|0.000|


결과를 해석해보자면, 표의 첫행은 FV와 C를 비교한 것이다.<br>
그 차이는 139486으로, 양수이다. 즉, FV가 C보다 크다는 뜻이다.<br>
하지만 여기서 끝나면 안된다. **유의확률** 또한 봐야한다.<br>
유의확률이 0.05를 넘긴다면, 그 말은 두 집단의 차이가 없다고 추정하는 것이기 때문이다.<br>
따라서 첫행을 해석해보자면, **FV > C**이며, 두 집단은 유의한 차이가 존재하기 때문에 서로 다른 집단이라고 추정할 수 있다는 것이다.<br>
반면에, 2번째 행의 RH와 C를 본다면, 유의확률이 0.327이므로 동일한 집단으로 추정할 수 있을 것이다.