---
title: "fastcampus_R프로그래밍_9"
author: "huimin"
date: "2019년 3월 23일"
output: rmarkdown::github_document
---

```{r setup, include=FALSE}
knitr::opts_chunk$set(echo = TRUE)
```


#기본 설정
```{r}
library(tidyverse)
library(purrr)
library(psych) # corr.test() 사용하기 위해서
library(car)

house.price <- read.csv(file = "d:/fastcampus/HousePrices.csv",
                        header = TRUE,
                        stringsAsFactors = TRUE)

```


#Correlation Analysis ( 상관분석 )
**2개의 양적 자료**간의 직선(선형)의 관계**(상관관계)**가 있는지를 통계적으로 검정(분석)하는 방법<br>
**자료**<br>
양적 자료 : 2개<br>
동일한 대상자에게 수집(측정)한 양적 자료임


##상관계수
선형관계를 수치로 알려줌 (상관관계의 정도)<br>
상관계수의 값은 -1 ~ 1의 값을 가지며 음수일 경우 음의 상관관계, 양수일 경우 양의 상관관계를 가진다.<br>
또한, 절대값이 크면 클수록 상관관계의 정도가 강하다.


cor(양적 자료, 양적 자료, method = )<br>
cor(x, y, method = )<br>
method : "pearson"(default), "spearman", "kendall"<br>
pearson : 양적자료와 양적자료 비교<br>
spearman : 순서형 자료와 순서형 자료 비교 ( 비모수적 방법과 비슷 )<br>
kendall : 순서형 자료와 순서형 자료 비교 ( 비모수적 방법과 비슷 )
```{r}
# NA값 제거하기
house.price.df2 <- house.price[complete.cases(house.price$LotArea,
                                              house.price$SalePrice), ]

# 상관계수
cor.result <- cor(house.price.df2$LotArea,
                  house.price.df2$SalePrice,
                  method = "pearson")

# 소수점 3자리까지 표현하기
round(cor.result, digits = 3)
```


상관계수 해석 : LotArea와 SalePrice는 미약하게 양의 상관관계를 보인다.


##상관계수 행렬
```{r}
# 양적 자료만 선별
house.price.df <- house.price %>%
  dplyr::select(SalePrice, contains("Area"))

# NA 제거
house.price.df <- na.omit(house.price.df)

# 상관계수 행렬
# cor(data, method = "pearson")
round(cor(house.price.df, method = "pearson"),
      digits = 3)
```


##상관분석
귀무가설 : LotArea와 SalePrice 간에는 관련성(상관관계)이 없다.<br>
대립가설 : LotArea와 SalePrice 간에는 관련성(상관관계)이 있다.


cor.test(양적 자료, 양적 자료, method = "pearson")<br>
cor.test(x, y, method = "pearson")
```{r}
cor.test(house.price$LotArea,
         house.price$SalePrice,
         method = "pearson")
```


**결론** : 유의확률이 0.000이므로, 유의수준 0.05에서 LotArea와 SalePrice 간에는 관련성이 있다고 추정할 수 있다. 이 때의 상관계수는 0.264이다.


##상관분석 결과를 저장할 수 있는 분석 함수
cor.test(data)는 불가능하다. psych 패키지를 이용한다.<br>
psych::corr.test(data, method = "pearson")
```{r}
corr.test.result <- psych::corr.test(house.price.df)

corr.test.result$r
corr.test.result$p
```


#Regression Analysis ( 회귀분석 )
어떤 양적 자료가 다른 양적 자료에게 영향을 주는지를 통계적으로 검정(분석)하는 방법<br>
**인과관계**가 있는지를 분석하는 방법<br>
선형면(직선)으로 분석하는 것을 **선형 회귀 분석**이라고 하며, 가장 간단하여 해석하기 쉬운 모형이다.<br>


**목적**<br>
(1) 예측 ( Prediction )<br>
(2) 분류 ( Classification )<br>


**자료**<br>
최소 2개의 자료가 있어야 함.<br>
양적 자료 1개 : **종속변수** = 반응변수 = **Label**<br>
양적 자료 1개 이상 : **독립변수** = 설명변수 = **feature**<br>


**종류**<br>
단순선형 회귀분석 : Simple Linear Regression Analysis<br>
종속변수 1개<br>
독립변수 1개<br>


다중선형 회귀분석 : Multiple Linear Regression Analysis<br>
종속변수 1개<br>
독립변수 2개 이상<br>


##단순선형 회귀분석 실습
종속변수 : SalePrice<br> 
독립변수 : GrLivArea<br>
GrLivArea가 SalePrice에 영향을 주는가?<br>
회귀모형 : SalePrice = beta0 + beta1*GrLivArea + error<br>


lm(종속변수 ~ 독립변수, data = )<br>
summary(회귀분석결과)
```{r}
regression.model <- lm(SalePrice ~ GrLivArea,
                       data = house.price)

summary(regression.model)
```


###결과해석
(SalePrice) = 18569 + 107.1*(GrLivArea)<br>


###1단계 : 회귀모형의 타당성
귀무가설 : 이 회귀모형은 타당하지 않다.<br>
대립가설 : 이 회귀모형은 타당하다.<br>
F-statistic를 본다.<br>
ssr의 자유도 : 1<br>
sse의 자유도 : 1458 = n-2<br>
F = 1471<br>
**p-value = 0.000**


###2단계 : 독립변수는 종속변수에서 영향을 미치는가?
귀무가설 : 독립변수는 종속변수에게 영향을 주지 않는다. (beta1 = 0)<br>
대립가설 : 독립변수는 종속변수에게 영향을 준다. (beta1 != 0)<br>
회귀분석 결과에서 Coefficients 부분의 p-value를 본다.<br>
**p-value = 0.000**


###3단계 : 독립변수가 종속변수에게 얼마나 영향을 미치는가?
회귀분석의 결과에서 coefficients 부분의 Estimate를 보면 된다.<br>
+ 일 경우 증가시키는 영향, -일 경우 감소시키는 영향이다.<br>


**결론** :독립변수의 기본 단위가 1증가하면 종속 변수는 약 107.130 정도 증가시키는 영향을 준다. GrLivArea(용적)이 1 square feet 만큼 증가하면, SalePrice는 약 107.130$ 정도 증가시키는 영향을 준다.


###4단계 : 회귀모형의 설명력
독립변수가 종속변수의 변화를 얼마나 설명하고 있는가?<br>
회귀분석 결과에서 다음을 본다.<br>
Multiple R-squared:  0.5021<br>


R Square : **결정계수** ( Coefficient of Determination )<br>
( SSR / SST ) x 100 : 0.5021 x 100 = 50.2%<br>


**결론** : 독립변수가 종속변수의 다름을 약 50.2% 정도 설명하고 있다.<br>
GrLivArea(용적)이 SalePrice(가격)의 다름을 50.2% 설명하고 있다.<br>
다른 말로 하면, GrLivArea가 SalePrice의 다름을 설명하지 못하고 있는 부분이 40.8% 있다. ( SSE / SST ) * 100<br>


###5단계 : 예측
predict(model, newdata = data.frame(독립변수 = ))<br>
예측하고 싶은 값을 넣거나, 전체 데이터를 넣으면 회귀모형에 맞는 예측을 반환해준다.
```{r}
predict(regression.model, newdata = data.frame(GrLivArea = 2000))

predict(regression.model, 
        newdata = data.frame(GrLivArea = c(1000, 1500, 2000)))

# 예측값
pred <- predict(regression.model, house.price)
# 예측값을 house.price에 추가하기
house.price$SalePrice.pred <- pred
house.price$SalePrice.pred[is.na(house.price$SalePrice)] <- NA

# 예측값과 실제 데이터 간단하게 비교해보기
ggplot(data = house.price) +
  geom_histogram(mapping = aes(x = SalePrice),
                 fill = "red",
                 color = "red",
                 alpha = 0.2) +
  geom_histogram(mapping = aes(x = SalePrice.pred),
                 fill = "blue",
                 color = "blue",
                 alpha = 0.2)
```


붉은색 히스토그램 = **실제값**<br>
파란색 히스토그램 = **예측값**


##다중선형 회귀분석 실습
lm(종속변수 ~ 독립변수1 + 독립변수2 + 독립변수p, data = )<br>
summary(다중 선형 회귀분석의 결과)<br>


특정 데이터에서 종속변수를 제외한 나머지 모든 변수를 독립변수로 지정하는 방법<br>
lm(종속변수 ~ ., data = )<br>
summary(다중 선형 회귀분석의 결과)<br>

종속변수 : SalePrice<br>
독립변수 : 변수명에 Area이 있는 것들
```{r}
# 종속변수 SalePrice와 각종 양적 자료들만 선별한 데이터셋
house.price.numeric <- house.price %>% dplyr::select(SalePrice,
                                                     contains("Area"))

# 회귀모델 만들기
regression.model2 <- lm(SalePrice ~ .,
                        data = house.price.numeric)

# 결과 보기
summary(regression.model2)


# 예측하기
house.price.numeric$SalePrice.pred <- predict(regression.model2,
                                              house.price.numeric)

house.price.numeric$SalePrice.pred[is.na(house.price.numeric$SalePrice)] <- NA


# 예측값과 실제 데이터 간단하게 비교해보기
ggplot(data = house.price.numeric) +
  geom_histogram(mapping = aes(x = SalePrice),
                 fill = "red",
                 color = "red",
                 alpha = 0.2) +
  geom_histogram(mapping = aes(x = SalePrice.pred),
                 fill = "blue",
                 color = "blue",
                 alpha = 0.2)

```


##회귀분석에서 고려해야 할 사항들
**1. 변수선택 방법 ( Variable Selection )**<br>
step(회귀모형, direction = )<br>
direction : "forward", "backward", "both"<br>
foward : 전진선택법<br>
backward : 후진소거법<br>
both : stepwise 단계선택법<br>


**어떤 방법을 최종 모형으로 사용할까?**<br>
AIC값이 가장 작은 것이 좋은 모형임<br>
또는 R-Square or Adjusted R-Square : 값이 가장 큰 것이 좋은 모형임
```{r}
# forward selection
house.price.forward.model <- step(regression.model2,
                                  direction = "forward")
summary(house.price.forward.model)

# backward selection
# 가장 마지막 부분이 최종적인 회귀모형이다.
house.price.backward.model <- step(regression.model2,
                                   direction = "backward")
summary(house.price.backward.model)

# stepwise
# 가장 마지막 부분이 최종적인 회귀모형이다.
house.price.stepwise.model <- step(regression.model2,
                                   direction = "both")
summary(house.price.stepwise.model)


# 각 방식에 따른 AIC
house.price.forward.model$anova$AIC
house.price.backward.model$anova$AIC
house.price.stepwise.model$anova$AIC
```


**2. 다중공선성(Multicolinearity)**<br>
회귀모형에 있는 독립변수들 간의 상관관계가 있는지를 알려줌<br>
회귀모형의 가정 중에 하나는, 독립변수들 간에는 상관관계가 없어야 한다는 것이다.<br>


VIF : Variance Inflation Factor : 분산 팽창 인자 = 분산 팽창 요인<br>
**VIF 값이 10 이상이면 다중공선성이 있다고 판단한다.**<br>
10미만이면, 다중공선성이 없다고 판단한다.<br>


car::vif(최종회귀모형)<br>

```{r}
# 다중공선성 확인하기
car::vif(house.price.stepwise.model)
```


**3. 독립변수들 중에서 어떤 독립변수가 종속변수에게 가장 큰 영향력을 가질까?**<br>
표준화된 회귀계수(Coefficient of standardized regression)<br>
**표준화된 회귀계수의 절대값**이 가장 큰 독립변수가 종속변수에게 가장 큰 영향력을 준다.<br>


표준화된 회귀계수 구하기<br>
lm.beta::lm.beta(최종회귀모형)
```{r}
lm.beta::lm.beta(house.price.stepwise.model)
```


**4. 더미변수 ( Dummy Variable )**
기본적으로 독립변수는 양적 자료이어야 함<br>
그런데 질적 자료도 독립변수로 넣고 싶을 때에, **질적 자료를 0과 1로 구성된 양적 자료로 변환**한 것이 더미 변수이다.<br>


질적 자료의 레벨이 2개라면, 더미 변수를 하나만 만들면 된다.<br>
질적 자료의 레벨이 3개라면, 더미 변수를 두 개 만들어야 한다.<br>
질적 자료의 레벨이 n개라면, 더미 변수를 n-1개 만들어야 한다.<br>
이해를 돕기 위해서 다음의 표를 만들어보았다.<br>

|레벨의 수|더미변수1|더미번수2|더미변수3|---|더미변수n-1|해석|
|:-:|:-:|:-:|:-:|:-:|:-:|:-:|
|2|toggle|-|-|-|-|더미변수 1이 0일때와 1일 때. 총 2개의 레벨|
|3|toggle|toggle|-|-|-|더미변수 1과 2가 (1,0) (0,1) (0,0) 총 3개의 레벨|
|n|toggle|toggle|toggle|toggle|toggle|더미변수 1,2,...n-1 총 n개의 레벨|
```{r}
# MSZoning이 RL일 때 1, 그 외에는 0이라는 더미변수를 추가하였다.
# 이는 즉, RL일 때, SalePrice에 얼만큼의 영향을 주는지 확인하는 것이다.
house.price.numeric$MSZoning <- ifelse(house.price$MSZoning == "RL",
                                       1,
                                       0)

# 회귀모형 적합하기
regression.model3 <- lm(SalePrice ~.,
                        data = house.price.numeric)

# 회귀모형 변수 선별
regression.model3 <- step(regression.model3,
                          direction = "both")

# 다중공산성 확인해보기
car::vif(regression.model3)

# 결과보기
summary(regression.model3)
```


더미변수를 통해서, **MSZoning**은 다른 독립변수들이 고정되어 있을 때에 **RL로 바뀌면** SalePrice를 약 **20624.090달러 증가**시킨다는 것을 알 수 있다.


##회귀분석의 에러(잔차)에 대한 가정 4가지
(1) 정규성 가정<br>
(2) 선형성 가정<br>
(3) 독립성 가정<br>
(4) 등분산성 가정<br>


1. gvlma::gvlma(최종 회귀모형)<br>
**summary(gvlma::gvlma(최종 회귀모형))**<br>
**파라미터 설명**<br>
global stat : 전반적인 가정.<br>
skewness : 왜도. 대칭성과 관련된 부분.<br>
kurtosis : 첨도. 정규성과 관련된 부분.<br>
Link Function : 선형성.<br>
Heteroscedasticity : 등분산성.


2. 독립성 검정을 해주는 함수<br>
귀무가설 : 에러들은 각각 독립이다.<br>
대립가설 : 에러들은 각각 독립이 아니다.<br>
**car::durbinWatsonTest(최종 회귀모형)**<br>


3. 등분산성 검정을 해주는 함수<br>
귀무가설 : 등분산이다.<br>
대립가설 : 이분산이다.<br>
**car::ncvTest(최종 회귀모형)**<br>


4. 정규성 검정을 해주는 함수<br>
귀무가설 : 에러는 정규분포를 따른다.<br>
대립가설 : 에러는 정규분포를 따르지 않는다.<br>
residual : 잔차( 종속변수의 실제값 - 예측값 )<br>
**shapiro.test(최종회귀모형$residuals)**